【裁判字號】    99,財管,3
【裁判日期】    990412
【裁判案由】    指定遺產管理人
【裁判全文】
臺灣苗栗地方法院民事裁定               99年度財管字第3號
聲  請  人  臺灣土地銀行股份有限公司
法定代理人  丙○○
代  理  人  乙○○
上列聲請人聲請指定被繼承人甲○○之遺產管理人事件，本院裁
定如下：
    主  文
指定林助信律師（住苗栗縣苗栗市○○路一一五二號八樓之一）
為被繼承人甲○○（民國五十三年十一月二十五日出生，身分證
統一編號：Ｚ000000000號，民國九十六年十月十六日
死亡，生前住苗栗縣苗栗市○○里○鄰○○○街一九三號四樓）
之遺產管理人。
准對被繼承人甲○○之繼承人為承認繼承之公示催告。
被繼承人甲○○之繼承人，應自本公示催告最後登載新聞紙之日
起，壹年內承認繼承，上述期限屆滿，無繼承人承認繼承時，被
繼承人甲○○之遺產，於清償債權並交付遺贈物後，如有剩餘即
歸屬國庫。
聲請程序費用新臺幣壹仟元由被繼承人甲○○之遺產負擔。
    理  由
一、本件聲請意旨略以：被繼承人甲○○（女，民國53年11月25
    日出生，身分證統一編號：Ｚ000000000號，生前住苗栗縣苗
    栗市○○里○ 鄰○○○街193 號4 樓）於82年11月間向聲請
    人借款新臺幣（下同）1,820,000 元，並提供不動產設定本
    金最高限額2,190,000 元之抵押權予聲請人，惟自86年11月
    24日起尚餘1,804,962 元未獲清償。詎料被繼承人於96年10
    月16日死亡，其遺有財產，而其繼承人均已向本院聲明拋棄
    繼承權並經准予備查在案，且其親屬會議亦未於民法第1177
    條規定之1 個月期限內選定遺產管理人，爰依民法第1178條
    第2 項之規定，聲請指定林助信律師擔任被繼承人之遺產管
    理人等語。
二、按繼承開始時，繼承人之有無不明者，由親屬會議於一個月
    內選定遺產管理人，並將繼承開始及選定遺產管理人之事由
    ，向法院報明。無親屬會議或親屬會議未於前條所定期限內
    選定遺產管理人者，利害關係人或檢察官，得聲請法院選任
    遺產管理人，並由法院依前項規定為公示催告。又先順序繼
    承人均拋棄其繼承權時，由次順序之繼承人繼承。其次順序
    繼承人有無不明或第四順序之繼承人均拋棄其繼承權者，準
    用關於無人承認繼承之規定，民法第1177條、第1178條第2
    項、第1176條第6 項分別定有明文。次按法院選任或改任財
    產管理人時，應訊問利害關係人意見，非訟事件法第112 條
    亦有明文規定。
三、經查：
（一）聲請人主張之前開事實，業據其提出被繼承人甲○○之繼
      承系統表暨除戶戶籍謄本、中長期放款借據、土地暨建築
      改良物抵押權設定契約書、他項權利證明書、土地暨建物
      登記謄本、本院89年12月2 日苗院興執民3335字第61078
      號債權憑證、99年2 月26日苗院源家誠97繼9 字第05042
      號函文等件為證，復經本院依職權調取96年度繼字第484
      號、97年度繼字第9 號拋棄繼承權卷宗2 宗核閱屬實。從
      而，聲請人為被繼承人之債權人，為利害關係人，其聲請
      本院指定被繼承人之遺產管理人，洵屬有據。
（二）本院審酌被繼承人甲○○之父及（外）祖父母均已死亡，
      而其配偶、子女、母及兄弟姊妹亦已拋棄繼承，未必能善
      盡遺產管理人之義務，難求積極、有效管理遺產。另經本
      院檢附臺中、苗栗及新竹律師公會推薦有意願擔任遺產管
      理人職務之律師名單，函請聲請人就該名單人選指定1 名
      適任之律師供本院參酌，而經聲請人陳報指定由林助信律
      師擔任被繼承人之遺產管理人，茲審酌林助信律師為苗栗
      律師公會所推薦有意願擔任遺產管理人之律師，且律師對
      法律學有專精，對於遺產管理事件應較熟稔，較能積極有
      效發揮遺產之最大效益，爰指定林助信律師為被繼承人之
      遺產管理人，並依法為承認繼承之公示催告。
四、依非訟事件法第157 條，裁定如主文。
中    華    民    國    99   年     4     月    12    日
                  家事法庭   法  官   曾明玉
以上正本與原本無誤。
如對本裁定不服，須於裁定送達翌日起十日內向本院提出抗告狀
附繕本，並繳納抗告費用新臺幣壹仟元。
                             書記官   張哲豪
中    華    民    國    99   年     4     月    12    日

司法院資訊處製作；財團法人民間司法改革基金會備份。
